【裁判字號】    97,交簡上,128
【裁判日期】    980413
【裁判案由】    公共危險等
【裁判全文】
臺灣板橋地方法院刑事判決           97年度交簡上字第128號
上  訴  人  臺灣板橋地方法院檢察署檢察官
被      告  甲○○
上列上訴人因被告公共危險等案件，不服本院交通法庭中華民國
97年3 月31日97年度交簡字第818 號第一審判決（聲請簡易判決
處刑案號：臺灣板橋地方法院檢察署96年度偵字第19785 號），
提起上訴，嗣因被告就被訴事實均為有罪之陳述，本院管轄之第
二審合議庭改依簡式審判程序進行，判決如下：
    主  文
原判決撤銷。
甲○○服用酒類，不能安全駕駛動力交通工具而駕駛，處罰金新
台幣貳萬元，如易服勞役，以新台幣壹仟元折算壹日；又因過失
傷害人，處拘役伍拾日，如易科罰金，以新台幣壹仟元折算壹日
。均緩刑貳年。
    事實及理由
一、按本件被告甲○○係犯死刑、無期徒刑、最輕本刑為3 年以
    上有期徒刑以外之罪，其於準備程序就被訴事實為有罪之陳
    述，經法官告知簡式審判程序之旨，並聽取其與檢察官之意
    見後，本院認無不得或不宜改依簡式審判程序進行之處，爰
    依刑事訴訟法第455 條之1 第3 項、第364 條、第273 條之
    1 第1 項，裁定本件改依簡式審判程序進行，合先敘明。
二、本案經本院審理結果，認原審以本件事證明確，被告係犯刑
    法第185 條之3 之醉態駕駛罪及刑法第284 條第1 項前段之
    過失傷害罪，遂引用刑事訴訟法第449 條第1 項前段、第3
    項、刑法第185 條之3 、第284 條第1 項前段、第41條第1
    項前段、第42條第3 項、第62條前段、刑法施行法第1 條之
    1 第1 項、第2 項前段（原審判決書略載為同法第1 條之1
    ），逕以簡易判決處刑，就被告所犯醉態駕駛罪，量處罰金
    新台幣（下同）2 萬元，如易服勞役，以1 千元折算1 日；
    就被告所犯過失傷害罪，量處拘役40日，如易科罰金，以1
    千元折算1 日，其法律之適用固有違誤之處（詳如後述），
    但其認定事實及採用證據並無不合，爰引用原審判決書記載
    之事實、證據及理由（詳如附件）。
三、論罪部分：
    查被告行為後，刑法第185 條之3 醉態駕駛罪之規定業於民
    國97年1 月2 日修正公布，並自同年月4 日施行。修正前該
    條規定之法定刑為「一年以下有期徒刑、拘役或三萬元以下
    罰金」，修正後則提高為「一年以下有期徒刑、拘役或科或
    併科十五萬元以下罰金」，經比較新舊法結果，應以修正前
    之規定有利於被告，爰依刑法第2 條第1 項前段規定，適用
    修正前之刑法第185 條之3 規定。是核被告所為，係犯修正
    前刑法第185 條之3 之醉態駕駛罪及刑法第284 條第1 項前
    段之過失傷害罪。被告所犯上開二罪，犯意各別，且係分別
    所為，應予分論併罰。又被告酒醉駕車，並因而致告訴人乙
    ○○受傷，依法應負上開過失傷害罪之刑事責任，爰依道路
    交通管理處罰條例第86條第1 項規定，就被告所犯過失傷害
    部分，加重其刑。再者，被告於案發後，留在事故現場，對
    於未發覺之過失傷害犯罪，主動向處理事故之警員承認其係
    駕車肇事者，進而接受本院裁判，此有警方所製作之道路交
    通事故肇事人自首情形紀錄表1 紙在卷可稽（參見偵查卷第
    23頁），是被告就過失傷害犯行核已自首，酌依刑法第62條
    前段規定，就被告所犯過失傷害罪部分，減輕其刑，並依刑
    法第71條第1 項規定，先加而後減之。
四、撤銷原判決之理由：
    原審認本件被告所為醉態駕駛及過失傷害犯行事證明確，予
    以分別論罪科刑，固非無見。惟查：(一)本件被告係於96年8
    月27日為醉態駕駛犯行，而於被告行為後，刑法第185 條之
    3 之醉態駕駛罪之規定已於97年1 月4 日修正施行，其新舊
    規定之刑罰效果已有不同，自應比較新舊法，且經比較結果
    ，應以舊法之規定有利於被告，業如前述。然原審判決漏未
    就此部分為新舊法之比較，而逕行適用修正後之新法規定，
    於法自有未合。(二)被告酒醉駕車，並因而致告訴人受傷，此
    既經原審判決認定在案，被告除應負過失傷害罪之刑事責任
    外，並應依道路交通管理處罰條例第86條第1 項規定，就其
    所犯過失傷害部分，加重其刑為是。然原審判決就此部分亦
    漏未依法加重其刑，同有未合。是以檢察官上訴認被告尚未
    賠償告訴人，原審判決量刑過輕云云，雖無理由，蓋原審業
    已參酌量刑上所應參酌之各項情狀，其量刑尚稱妥適，洵非
    過於至鉅或過輕，適足以有效懲儆及教化被告，但原審判決
    既有上述未合之處，仍應由本院管轄之第二審合議庭予以撤
    銷改判。
五、科刑部分：
  (一)本院審酌被告飲酒後呼氣酒精濃度已高達每公升0.88毫克，
    理論上應有思考改變、個性行為改變等輕到中度之中毒症狀
    （此經臺北榮民總醫院於88年8 月5 日以北總內字第2686
    8 號函所檢附之附件二釋明在案），顯已不能安全駕車，竟
    無視往來人車之安全，仍執意駕駛自小客車，終至未盡注意
    義務而撞及告訴人所騎機車，致告訴人受有背部挫傷、左上
    臂擦傷等傷害，告訴人身體及精神上所受痛苦自係不言可喻
    ，故被告所為自應受有相當程度之刑事非難；惟另考量被告
    並無任何前科紀錄，此有臺灣高等法院被告前案紀錄表1 份
    在卷可按，素行應非不良，而其於犯後已能坦承犯行，嗣於
    本院審理時業與告訴人經調解成立在案，且已全數賠償無訛
    ，此有被告所提之匯款單據在卷可佐，兼衡被告之犯罪動機
    、智識程度非高、家庭經濟狀況僅為勉持等一切情狀，酌情
    分別量處如主文所示之刑，並各諭知易服勞役及易科罰金之
    折算標準，以資懲儆。
  (二)被告前未曾因故意犯罪而受有期徒刑以上刑之宣告，已如前
    述，其經此偵審教訓後，當知所警惕，且念及其業與告訴人
    經調解成立，且已全數賠償，容已盡力彌補其所造成之損害
    ，本院認尚無逕對被告施以自由刑之必要，自可先賦予被告
    非在監之適當社會處遇，以期其能有效回歸社會。故上開對
    被告宣告之刑，均應以暫不執行為適當，爰均諭知被告緩刑
    2 年，以啟自新。
據上論斷，應依刑事訴訟法第455 條之1 第3 項、第369 條第1
項前段、第373 條、第364 條、第299 條第1 項前段，第273 條
之1 第1 項、刑法第2 條第1 項前段、修正前刑法第185 條之3
、刑法第284 條第1 項前段、第62條前段、第41條第1 項前段、
第42條第3 項、第74條第1 項第1 款，刑法施行法第1 條之1 第
1 項、第2 項前段，道路交通管理處罰條例第86條第1 項，判決
如主文。
本案經檢察官黃筵銘到庭執行職務。
中    華    民    國    98    年    4     月    13    日
                  交通法庭      審判長法  官  戴嘉清
                                      法  官  林晏鵬
                                      法  官  陳信旗
以上判決正本證明與原本無異。
本判決不得上訴。
                                      書記官  陳昭綾
中    華    民    國    98    年    4    月    16    日
附錄本判決論罪科刑之法條：
修正前刑法第185 條之3
    服用毒品、麻醉藥品、酒類或其他相類之物，不能安全駕駛
    動力交通工具而駕駛者，處1 年以下有期徒刑、拘役或3 萬
    元以下罰金。
刑法第284 條第1 項
    因過失傷害人者，處6 月以下有期徒刑、拘役或5 百元以下
    罰金，致重傷者，處1 年以下有期徒刑、拘役或5 百元以下
    罰金。


司法院資訊處製作；財團法人民間司法改革基金會備份。
